【裁判字號】    97,交聲,2668
【裁判日期】    980303
【裁判案由】    交管條例聲異
【裁判全文】
臺灣板橋地方法院交通事件裁定        97年度交聲字第2668號
原處分機關  交通部公路總局臺北區監理所板橋監理站
受處分人即
異  議  人  甲○○
上列受處分人即異議人因違反道路交通管理處罰條例案件，對於
交通部公路總局臺北區監理所板橋監理站民國97年9 月26日所為
之處分（板監裁字第裁41-AEX179153號），聲明異議，本院裁定
如下：
    主  文
異議駁回。
    理  由
一、原處分意旨略以：異議人即受處分人甲○○於民國97年8 月
    14日20時5 分許騎乘其所有車牌號碼為888-DEC 號重型機車
    ，在臺北市○○街與東園街口，因機車未裝後照鏡，責令更
    正之違規事實，經臺北市政府警察局萬華分局西園派出所員
    警於97年8 月14日以北市警交字第AEX179153 號違反道路交
    通管理事件通知單掣單舉發。嗣經原處分機關於97年9 月26
    日以板監裁字第裁41-AEX179153號裁決書，依道路交通管理
    處罰條例第16條第1 項第2 款、第2 項（裁決書漏載第2 項
    ，應予補充）之規定，裁處罰鍰新臺幣（下同）900 元，並
    應責令改正等語。
二、異議意旨略以：異議人甲○○於97年8 月14日與友人相約出
    遊，約於晚間7 點多送友人返家且將其所乘車號888-DEC 號
    重型機車停放友人住家旁，在友人家停留不到30分鐘遂下樓
    欲返家之際，發現機車上之後照鏡已遭竊，心中充滿憤怒與
    友人討論之際，適逢員警經過，員警指稱機車未裝後照鏡，
    是散改車體，非法改裝，並未問及其為何不裝後照鏡，也沒
    有問其未修復之事，如其真未裝設後照鏡，何以其騎乘該車
    時其他員警都未告發，況且其停在路邊連騎都沒騎，如何能
    舉發取締，再者其才發現後照鏡遭竊，員警就出現舉發，實
    非無疑云云。
二、按道路交通管理處罰條例及道路交通安全規則所稱之「汽車
    」，依道路交通管理處罰條例第3 條第8 款及道路交通安全
    規則第2 條第1 項第1 款之規定，均包括「機器腳踏車」在
    內。又行車前應注意照後鏡須詳細檢查確實有效；汽車照後
    鏡設備不全或損壞不予修復者，處汽車所有人新臺幣900 元
    以上1,800 元以下罰鍰；並應責令改正。道路交通安全規則
    第89條第1 項第1 款、道路交通管理處罰條例第16條第1 項
    第2 款、第2 項定有明文。
三、經查：
  (一)本件異議人即受處分人甲○○於97年8 月14日20時5 分許騎
    乘其所有車牌號碼為888-DEC 號重型機車，在臺北市○○街
    與東園街口，因有「機車未裝後照鏡，責令更正」之違規事
    實，經警依法掣單舉發，嗣異議人提出申訴，經原舉發機關
    即臺北縣政府警察局萬華分局回函稱：「查台端騎乘888-DE
    C 號機車於97年8 月14日20時05分在本市○○街與東園街路
    口，經本分局執勤員警發現未安裝照後鏡，遂當場稽查，依
    法製單舉發並無違誤之處。有關台端陳述照後鏡係於被舉發
    前被竊乙節，查據舉發員警表示於執行勤務時行經民和街與
    東園街路口，發現台端乘座於888-DEC 號機車，該機車未安
    裝照後鏡，員警即詢問為何未安裝照後鏡，台端並未稱被人
    拔走，只稱不見，再告知為何不及時修復，但未表示意見，
    員警即告知違規事由，依法製單舉發，並經台端簽名收受通
    知單無誤，本案台端所陳述事由並未附相關報案證明供查證
    ，致本分局礙難同意。」仍認本件違規屬實，而由交通部公
    路總局臺北區監理所板橋監理站於97年9 月26日以板監裁字
    第裁41-AEX179153號所為之裁決書裁處罰鍰900 元，並責令
    改正等情，有臺北市政府警察局97年8 月14日北市警交字第
    AEX179153 號舉發違反道路交通管理事件通知單通知聯影本
    、上開裁決書影本、臺北縣政府警察局97年9 月16日北市警
    萬分交字第09732642500 號書函各1 件附卷可參。
  (二)又證人即舉發異議人之警員丙○○到庭證稱：「（問：請敘
    述97年8 月14日晚上八點五分許在台北市○○街與東園街口
    查獲異議人之經過？）當時查獲異議人時，異議人站在機車
    旁邊，機車車號就是888-DEC ，我看到該機車沒有照後鏡，
    兩支都沒有裝，當時異議人與他的朋友在一起。當時我是巡
    邏勤務，我在該地看到四、五個人在那邊，我到該處，我看
    到該機車沒有裝照後鏡，我還盤查異議人，他們說他們是從
    中和騎車到萬華，我當時看到異議人時，機車是停在路中間
    ，並不是路旁邊，而且異議人的機車已經熄火，異議人與他
    們朋友總共騎四、五台機車，而異議人的朋友乙○○坐在未
    熄火的機車上，而異議人與乙○○的機車都沒有裝照後鏡。
    當時我問異議人為何沒有裝照後鏡，異議人說照後鏡不見了
    ，車行說要調貨，要一個星期，但是異議人沒有說照後鏡為
    何不見的原因」、「（問：異議人有無說照後鏡是被偷的？
    ）不清楚，異議人的重點是說車行，叫車行跟我解釋，我當
    時並沒有理會異議人，我跟異議人說車子騎出來，一定要有
    照後鏡，且驗車一定要有照後鏡」、「（問：異議人的機車
    看起來算是新的嗎？）我這裡有照片，看起來是新的沒有錯
    （庭呈照片，經法官當庭檢視後附卷）」、「（問：這是你
    當時看到機車所載位置而拍照的照片嗎？）對。而機車所在
    的位置是在路中間，並不是路邊，而且我有問異議人是從何
    處而來，他說他是從中和而來，而且異議人說他是要找他朋
    友」等語（參見本院97年5 月30日訊問筆錄）。審諸證人所
    證乙節，並無不合常理或矛盾之處，其所為證詞業已清楚證
    述異議人確於案發時、地有未裝設照後鏡之違規情事甚明。
    再異議人坦承其所有之上開重型機車確有照後鏡欠缺之事實
    ，縱認異議人所辯該照後鏡係遭人竊取乙節為真，然在警員
    上前盤查時，理應立即與警員表明該照後鏡係遭人竊取，並
    向該警員為報案之意，惟異議人並未如此，顯悖於常情。又
    按照後鏡設置之目的，係輔助駕駛人於行駛途中，得自後照
    鏡觀察知悉車輛左右側及後方之來車動態、距離等行車狀態
    ，俾供駕駛人作為車輛行進、轉彎、變換車道之參考，對於
    行車安全及交通秩序之影響重大，車輛所有人自有保持其設
    備完善之必要，若有損壞，自應即時予以修繕復原，以維護
    自身與他人之交通安全。是異議人所騎乘前開機車無照後鏡
    ，即失照後鏡乃於機車駕駛人行駛途中，輔助駕駛人觀察左
    右後方來車以維行車安全之功效，詎異議人如於上開機車照
    後鏡損壞未予修復之情形下，騎乘該機車上路，顯有危害自
    身及其他用路人之交通安全，故其行為違反首開道路交通管
    理處罰條例第16條第1 項第2 款之處罰規定甚明，異議人前
    開所辯，容係卸責之詞，自無足取。
  (三)又警員丙○○執行交通管理勤務而舉發違反道路交通管理處
    罰條例所列之違規事實，本質上為行政處分，係公務員基於
    職務上權力，依法就特定之具體事件所為具有公法上效果之
    單方行政行為，基於公務員為公法上行為具有公信力之原則
    ，該行政處分當可被推定為真正，其據以依法處分之事實認
    定亦為真正無誤，再參酌警員執行公務時，本身即受有行政
    懲處責任之監督，其到庭具結作證，更係以刑事責任擔保其
    證言之真實性，本件舉發警員既已到庭證述如上，證人與異
    議人間亦無任何嫌隙，當不至甘冒涉犯偽證罪之風險，僅為
    罰鍰處分即蓄意構陷異議人，本院就其前開證言又查無顯著
    瑕疵或與事實不符之處，故證人丙○○警員之上開證述內容
    ，以及其所紀錄舉發之本件違規事實，應堪採信。是異議人
    上開車號之重型機車確有擅自減少原規格設備，即未安裝照
    後鏡之違規事實甚明。至異議人另聲請傳喚證人即同行友人
    乙○○查明異議人所有上開車號重型機車之照後鏡確於上開
    時地遭竊一節，惟經本院依法傳喚，而異議人及證人乙○○
    均未到庭，此有本院98年1 月16日報到單乙紙附卷可稽。是
    本院尚難僅因異議人上開所言而為有利於異議人之認定，再
    證人丙○○警員已到庭證述明確如上，且異議人確實有上開
    違規事實，此部分證據自無再予調查之必要，附此敘明。
四、綜上所述，足見異議人即受處分人所有之上開機車確有於前
    揭時、地擅自減少原規格設備致影響行車安全之違規行為。
    是原處分機關據以援引道路交通管理處罰條例第16條第1 項
    第2 款、第2 項之規定，裁處罰鍰900 元，並應責令改正，
    核無違誤，本件異議人之異議為無理由，應予駁回。
據上論斷，應依道路交通案件處理辦法第19條，裁定如主文。
中    華    民    國    98    年     3     月    3    日
                  交通法庭       法  官   許必奇
以上正本證明與原本無異
如不服本裁定，應於送達後5 日內向本院提出抗告狀
                                 書記官   金和國
中    華    民    國    98    年     3     月    3    日


司法院資訊處製作；財團法人民間司法改革基金會備份。
